【裁判字號】    89,交訴,80
【裁判日期】    890818
【裁判案由】    業務過失致死等
【裁判全文】
~w2z2;臺灣高雄地方法院刑事判決~w1z1;       八十九年度交訴字第八○號
    公  訴  人  臺灣高雄地方法院檢察署檢察官
    被      告  甲○○
右列被告因業務過失致死等案件，經檢察官提起公訴（八十九年度偵字第一七三一號
），本院判決如左：
    主  文
甲○○從事業務之人，因業務上之過失致人於死，處有期徒刑壹年捌月。
    事  實
一、甲○○係從事泡沫紅茶等食品批發業，並以駕駛車輛載運食品供給客戶廠商為渠
    附隨業務，卻僅考領有普通小型車駕駛執照，未考領有何職業駕駛執照，於民國
    八十九年一月十一日上午十時許，駕駛牌照號碼ＹＫ─七二二五號自用小客貨兩
    用車（下稱廂型車），欲載送食品等貨物供給予廠商，沿高雄縣鳥松鄉○○村○
    ○路由西往東方向行駛，行經神農路與神農路二七三巷（即神農路二八二號右側
    二公尺前）之無號誌交岔路口（三岔路口）時，本應注意：（一）汽車行經無號
    誌之交岔路口時，應減速慢行，作隨時停車之準備；（二）行車速度，依標誌之
    規定；（三）汽車在同一車道行駛時，除擬超越前車外，後車與前車之間應保持
    隨時可以煞停之距離；（四）汽車行駛時，駕駛人應注意車前狀況，並隨時採取
    必要之安全措施，以避免道路交通事故之發生，且依當時天候晴朗，日間自然光
    線，該路段行車速限為每小時五十公里，有鋪裝快、慢車道，柏油路面平直乾燥
    無缺陷，道路無障礙物，視距良好，又依渠智識、能力亦無不能注意之情事，竟
    疏未注意前方為無號誌交岔路口，應減速慢行，作隨時停車之準備，亦未注意遵
    守行車速度之限制，貿然以時速六十公里之速度前行，復未注意警戒車前動態，
    與前行車保持隨時可以煞停之距離，並採取適當、必要及有效之閃避、煞車等安
    全措施，適有胡正章騎乘牌照號碼ＹＶＮ─四二七號輕型機車，附載其妻胡沈玉
    雪，沿神農路同方向行駛在甲○○廂型車之前方，駛至該無號誌交岔路口前，擬
    左轉彎進入神農路二七三巷，遂欲行駛於內側車道之際，亦疏未注意轉彎車應暫
    停讓直行車先行，遽遭甲○○廂型車之右前保險桿、右前翼子板自後方追擦撞機
    車之左後車身護板、左踏板區及左照後鏡等部位，胡正章因此受有腦挫傷合併右
    下肢骨折、顱內出血等重創，送醫後延至八十九年一月一十日上午十時二十分許
    ，傷重不治死亡；胡沈玉雪亦因而受有左側脛骨平台粉碎性骨折、左側外踝骨骨
    折、頭部外傷、頭皮裂傷及臉部擦傷等傷害。甲○○於肇事後，留在事故現場，
    對於未發覺之犯罪，主動向事故處理員警坦承肇事，而接受裁判。
二、案經高雄縣警察局仁武分局報請暨被害人胡沈玉雪訴請臺灣高雄地方法院檢察署
    檢察官偵查起訴。
    理  由
一、訊據被告甲○○對其於右揭時地駕車肇事，並撞致使被害人胡正章死亡及告訴人
    胡沈玉雪受有如事實欄所載之傷害等事實均供承不諱，核與告訴人胡沈玉雪於警
    、偵訊及本院審理中指訴情節相符，且被告於警詢中自承︰渠在路過水管路（與
    神農路）交岔路口後，就看到被害人之機車橫越神農路，渠即按鳴喇叭警示後發
    生碰撞；肇事時渠行車時速六十公里等語。被告又於八十九年一月十一日檢察官
    相驗後偵查中供稱︰「我當時行駛神農路，往埔村方向直行，到了路口（神農
    路與水管路）時，看到對方的機車橫越馬路，我馬上煞車，也按喇叭，但還是來
    不及」、「（當時車速？）六十公里左右」、「我看到時，他（指被害人胡正章
    ）已橫越馬路的一半，‧‧‧」等語。另證人即事故處理員警張春福於本院審理
    中到庭結證稱︰「（本件車禍是你到現場處理的嗎？）是的。我到現場的時候，
    被告甲○○留在現場，被害人二人已經送醫了」、「（如何知道誰是肇事者的？
    ）我們到現場的時候，被告甲○○主動坦承說是他開車肇事的」、「（被害人二
    人有沒有戴安全帽？）有」、「（法官問證人肇事地點有沒有號誌燈？）沒有」
    、「（水管路到肇事路口距離多遠？）大約三百公尺左右」等語。互核被告及證
    人張春福之上開供述，並參酌道路交通事故調查報告表暨事故現場圖乙紙、現場
    照片八幀在卷可資佐證，足認被告駕車行經神農路與水管路之交岔路口後，繼續
    直行，在神農路與神農路二七三巷之無號誌交岔路口前，即已發現被害人所騎乘
    之機車正橫越神農路，猶貿然以時速六十公里之速度超速行駛等情，至堪認定。
    且被害人係因本件道路交通事故致受有腦挫傷合併右下肢骨折、顱內出血等重創
    ，送醫後延至八十九年一月一十日上午十時二十分許，傷重不治死亡，業經臺灣
    高雄地方法院檢察官督同法醫師相驗明確，製有相驗屍體證明書、驗斷書、勘驗
    筆錄及相驗結果報告在卷足憑。而胡沈玉雪亦因而受有左側脛骨平台粉碎性骨折
    、左側外踝骨骨折、頭部外傷、頭皮裂傷及臉部擦傷等傷害，此有高雄醫學院附
    設中和紀念醫院醫師出具之診斷證明書乙紙在卷供參。
二、按行經無號誌之交岔路口時，均應減速慢行，作隨時停車之準備；行車速度，依
    標誌之規定；汽車在同一車道行駛時，除擬超越前車外，後車與前車之間應保持
    隨時可以煞停之距離；汽車行駛時，駕駛人應注意車前狀況，並隨時採取必要之
    安全措施，道路交通安全規則第九十三條第一項第四款、第一項前段、第九十四
    條第一項及第三項分別定有明文。被告甲○○既考領有普通小型車駕駛執照，對
    於前揭規定自不得諉為不知，且該規定均為其應注意並能注意之事項，況依當時
    天候晴朗，日間自然光線，該路段行車速限為每小時五十公里，有鋪裝快、慢車
    道，柏油路面平直乾燥無缺陷，道路無障礙物，視距良好等情，有前揭道路交通
    事故調查報告表可證，又依被告之智識、能力亦無不能注意之情事，竟疏未注意
    前方為無號誌交岔路口，應減速慢行，作隨時停車之準備，亦未注意遵守行車速
    度之限制，貿然以時速六十公里之速度前行，復未注意警戒車前動態，與前行車
    保持隨時可以煞停之距離，並採取適當、必要及有效之閃避、煞車等安全措施，
    ，致肇事使被害人胡正章因之受創死亡；告訴人胡沈玉雪因此受有如事實欄所載
    之傷害，渠有過失，甚為明顯，被告亦自承其有過失在卷。至被害人胡正章，於
    行經上開肇事路口時，亦疏未注意行駛至無號誌交岔路口，轉彎車應暫停讓直行
    之被告廂型車先行，對於本件道路交通事故之發生固亦有過失，另本件道路交通
    事故亦經臺灣省高屏澎區車輛行車事故鑑定委員會鑑定結果，亦同此認定，有該
    會八十九年二月十六日高屏澎鑑字第八九○二二七號鑑定意見書乙份附卷（偵查
    卷）足憑，惟被告過失之刑事責任，業據本院認定如上，被告自不得據此引為其
    解免刑事責任之理由。而被害人胡正章及告訴人胡沈玉雪分別因本件道路交通事
    故而有死亡及傷害之結果，與被告之過失行為間，並有相當之因果關係。是本案
    事證已臻明確，被告犯行洵堪認定，應予依法論科。
三、被告甲○○係從事泡沫紅茶等食品批發業，並以駕駛車輛載運食品供給客戶廠商
    為渠附隨業務，自屬基於社會生活上之地位而反覆執行事務，因之，在此地位之
    駕車，均應認其係業務之範圍，故被告駕車行為乃其附隨業務，為從事駕駛業務
    之人，而被告亦自承肇事時，渠正載送食品等貨物供給予廠商等語屬實，被告既
    為從事業務之人，其駕車載送食品等貨物而肇事致被害人胡正章於死及致告訴人
    胡沈玉雪受傷，核其所為，係犯刑法第二百七十六條第二項之業務過失致人於死
    罪及同法第二百八十四條第二項前段之業務過失傷害罪。被告以一行為，侵害被
    害人胡正章之生命法益及告訴人胡沈玉雪之身體、健康等法益，同時觸犯業務過
    失致死罪及業務過失傷害罪，為想像競合犯，依刑法第五十五條之規定，應從一
    較重情節之業務過失致死罪處斷。又按汽車駕駛執照為駕駛汽車之許可憑證，道
    路交通安全規則第五十條第一項前段定有明文；除依同規則第六十一條規定，汽
    車駕駛人取得高一級車類之駕駛資格者，准其駕駛較低等級車類之車輛外，應按
    其取得何等級車類之駕駛執照，駕駛該相當等級車類之車輛，不得持較低等級車
    類之駕駛執照，駕駛較高等級之車類；若有違反上述規定，因其不具備所駕駛車
    類之相當汽車駕駛人資格，於法應認與無駕駛執照者同，始符合道路交通安全維
    護之立法本旨。是道路交通管理處罰條例第八十六條第一項所稱汽車駕駛人「無
    照駕車」，除同條例第二十一條第一項第一款所定「未領有駕駛執照駕車」外，
    應包括持較低等級車類之駕駛執照而駕駛較高等級車類之情形在內。復按小型車
    之駕駛執照，有「普通」駕駛執照與「職業」駕駛執照之別，其應考之資歷、能
    力亦不同，觀諸道路交通安全規則第五十三條第一款、第五款、第六十條第一項
    第三款第二目、第三目等規定甚明。被告既以駕車為其附隨業務，其僅領有「普
    通」小型車駕駛執照，業據被告於本院審理中供認不諱，被告以駕駛上開廂型車
    ，載運食品等貨物供給予廠商之行為，依前揭道路交通安全規則規定，應有職業
    駕駛執照，始符規定，其僅領有普通駕駛執照，顯係逾級駕駛，揆諸上開說明，
    應與無照駕車無異，應依道路交通管理處罰條例第八十六條第一項之規定，加重
    其刑至二分之一。再者，被告於肇事後，留在現場向處理事故之員警坦承肇事，
    業據證人即事故處理員警張春福於本院審理中到庭證述在卷，對未發覺之犯罪自
    首而接受裁判，即依刑法第六十二條前段之規定減輕其刑，並依法先加後減。爰
    審酌被告前未曾有刑事案件之前案紀錄，有本院被告全國前案紀錄表乙份在卷足
    稽，因一時疏於注意而肇事致被害人死亡，被害人對於本件道路交通事故之發生
    亦有過失，又斟酌被告大致坦承犯行，態度尚可，應有悔改之意，而迄今尚未與
    被害人家屬達成民事上之和解等一切情狀，量處如主文所示之刑。
據上論斷，應依刑事訴訟法第二百九十九條第一項前段，道路交通管理處罰條例第八
十六條第一項，刑法第二百七十六條第二項、第二百八十四條第二項前段、第五十五
條、第六十二條前段，罰金罰鍰提高標準條例第一條前段，判決如主文。
本案經檢察官詹美玲到庭執行職務。
中      華      民      國    八十九    年      八      月     十八     日
                                      臺灣高雄地方法院交通法庭
                                          法  官   劉定安
右正本證明與原本無異。
如不服本判決，應於判決送達後十日內，向本院提出上訴狀。
                                          書記官   王麒雄
中    華    民    國      八十九      年      八      月      二十二    日
附錄本案論罪科刑法條全文：
道路交通管理處罰條例第八十六條第一項
  汽車駕駛人，無駕駛執照駕車、酒醉駕車、吸食毒品或迷幻藥駕車、行駛人行道或
  行經行人穿越道不依規定讓行人優先通行，因而致人受傷或死亡，依法應負刑事責
  任者，加重其刑至二分之一。
刑法第二百七十六條第二項
  從事業務之人，因業務上之犯前項之罪者，處五年以下有期徒刑或拘役，得併科三
  千元以下罰金。
刑法第二百八十四條
  從事業務之人，因業務上之過失傷害人者，處一年以下有期徒刑、拘役或一千元以
  下罰金，致重傷者，處三年以下有期徒刑、拘役或二千元以下罰金。


司法院資訊處製作；財團法人民間司法改革基金會備份。
